臺灣高等法院刑事判決　　　　　　　　　　　　　九十三年度上易字第一五七號
　　上　訴　人　臺灣士林地方法院檢察署檢察官
　　被　　　告　乙○○
　　選任辯護人　田振慶律師
　　　　　　　　楊偉奇律師
右列上訴人因被告詐欺案件，不服臺灣士林地方法院九十二年度易字第二三七號，中
華民國九十二年十二月四日第一審判決（檢察官聲請簡易判決處刑案號：臺灣士林地
方法院檢察署九十年度偵續字第二九號）提起上訴，本院判決如左：
    主  文
原判決撤銷。
乙○○意圖為自己不法之所有，以詐術使人將本人之物交付，處有期徒刑陸月，如易
科罰金，以佰元折算壹日。
    事  實
一、乙○○原係址設台北市○○區○○路一一四巷六號一樓「台北市私立表現托兒所
    」（以下稱表現托兒所）之負責人，明知表現托兒所經營情形非謂良善，且無擴
    大經營與集資之計畫，竟意圖為自己不法之所有，於民國八十八年五月間，向鍾
    梅芳（現改名為鍾秋宜）及學生家長甲○○佯稱表現托兒所欲擴大連鎖經營，並
    有意成立兒童事業或國際圖書公司前景看好，需募集資金，致甲○○、鍾梅芳二
    人信以為真，遂與之簽訂表現托兒所股東合約書，約定表現托兒所股本為新台幣
    （下同）二百五十萬元，每股五十萬元，由乙○○認購二股，甲○○、鍾梅芳及
    乙○○之胞妹熊繼芬（業經不起訴處分）各認購一股，新股東必須在八十八年五
    月二十五日前先行繳納股金至原股東即乙○○之華信商業銀行帳戶，待申請立案
    通過，立即以表現托兒所名義開立存款帳戶等事宜，甲○○、鍾梅芳二人因而陷
    於錯誤，鍾梅芳於八十八年五月二十日及二十四日各匯款十萬、十萬、三十萬元
    ，共計交付五十萬元至乙○○華之信銀行帳號：00000000000000
    號帳戶內；甲○○則於同年月二十五日開立受款人為乙○○之五十萬元郵政匯票
    交付之。乙○○與甲○○並於同年六月七日至華南商業銀行南京東路分行開設須
    同時蓋用乙○○、甲○○及台北市私立表現托兒所印鑑始得提領之共同帳戶（戶
    名：乙○○，帳號：000000000000號），以資取信。而乙○○收受
    上開一百萬元資金後即提領殆盡，作為償還個人債務等無關托兒所業務之私人用
    途。甲○○、鍾梅芳二人央請乙○○提出具體營運計畫，並詢問募集資金運用之
    情形，乙○○先拒絕提出相關資料，後改以因渠等央請始勉強同意出售股權，渠
    等交付之一百萬元係購買其原有股權，當屬其所有，與表現托兒所無關為由搪塞
    ，嗣甲○○、鍾梅芳二人迄於同年八月間始發現上開華銀南京東路分行之共同帳
    戶內僅有五百餘元，而多次要求乙○○說明資金流向，乙○○皆置之不理並於同
    年十一月間，將表現托兒所所有資產以五十萬元轉讓予劉以理，再於同年十二月
    二十九日和房東劉黛慧解除表現托兒所位址之租賃契約，至此甲○○、鍾梅芳二
    人始知受騙受有損失。
二、案經被害人甲○○、鍾梅芳訴由臺北市政府警察局內湖分局報請臺灣士林地方法
    院檢察署檢察官偵查起訴。
    理  由
一、訊據被告乙○○，固不否認於八十八年五月二十四日與告訴人甲○○、鍾梅芳簽
    訂表現托兒所股東合約書，告訴人甲○○、鍾梅芳分別給付其五十萬元，伊未將
    該一百萬元存入與告訴人甲○○所開立之前開華銀南京東路分行之共同帳戶內，
    且未將該款用於表現托兒所之營運，而係供伊個人資金運用等情不諱，惟堅決否
    認上開犯行，於原審中辯稱：八十八年四月間，因學生家長劉翠美建議，故伊在
    表現托兒所二樓另設立表現托育中心，因告訴人甲○○、鍾梅芳未及加入表現托
    育中心之股東，劉翠美遂游說被告出售表現托兒所股份，被告礙於人情，且不想
    得罪表現托育中心大股東劉翠美，方勉強同意出售部分股權予告訴人二人。經評
    估表現托兒所有形、無形資產，像商譽、形象、教材、教育方法等估計有二百五
    十萬元，將之分為五股，告訴人二人各認一股，故各應予伊五十萬元。另被告獨
    資經營表現托兒所多年，經營一向良善，後因歷次函請告訴人甲○○、鍾梅芳開
    會商討表現托兒所經營計畫，告訴人二人均不配合，致誤商機，又職員洪妃容故
    意散布不實流言，及告訴人查封被告之財產，引起學生家長恐慌，紛紛要求退費
    ，被告不得已才結束營業。被告係被動出售股權，且出售股權時，表現托兒所經
    營狀況良好，絕無詐欺告訴人甲○○、鍾梅芳之犯意及犯行云云。復於本院審理
    中辯稱：伊確實係賣股份給他們，並不是新招募，簽約之前伊完全不認識他們，
    而也沒有找他們要來認購股份，這是因劉翠美透過伊妹妹來說服伊認購托兒所原
    有股份才簽訂契約，伊沒有詐欺他們，伊實際上有讓渡股份給他們云云。
二、經查：
（一）右揭犯罪事實，業經告訴人甲○○、鍾梅芳指訴歷歷，告訴人甲○○於偵查中
      訴稱：因他們向伊表示要擴大設備、要募資，伊於五月中有付股金，他們說八
      月要開始，但後來發現股金流向不清楚，戶頭也沒這筆錢（見偵字第二○七六
      號卷第四六頁）、被告與熊繼芬在伊接小朋友時說過幾次投資的事，劉翠美也
      說過，曾提到要成立兒童教育文化事業，希望募股集資，被告說一樓幼稚園很
      賺錢，可以拓展，故要募股集再經營，因伊小孩在那唸書，故與被告有信任關
      係，被告所提出之書面資料只有合約，伊等一起碰面討論，簽約前說由被告經
      營，因是她的專業，另合約貳之三及陸皆規定股金先匯至被告華信銀行戶頭，
      等立案通過後要設立以托兒所為名義之專戶，到時錢要轉至專戶由大家共同保
      管（見偵續字第二九號卷第一八六頁、一八七頁），於原審中指稱：伊把錢付
      給被告後，即與被告去華南銀行開戶，之後發現伊與鍾梅芳的錢都沒有入那個
      帳戶，都被挪用了。契約書是被告及熊繼芬拿給伊的，伊不清楚誰寫的，當時
      大家都很明確要集資二百五十萬元，因為被告說資金很急，因信任她就寄匯票
      給她，被告是募資並非賣股份，當時被告是口頭說托兒所很賺錢，也說過如何
      經營及遠景，因她們幼稚園的學生不少營運正常，乃相信被告等語（見原審卷
      第六三頁至六九頁），於本院審理再訴稱：「我們參與被告的集資募款，彼此
      雙方都有經過逐字念過後才簽字，我們去找被告協調，被告卻說你要來就來要
      走就走，我們付了錢之後什麼都沒有，只有一份合約書而已」等語（見本院九
      十三年二月十九日審判筆錄）；告訴人鍾梅芳亦於偵查中指訴：當初是他們自
      己要擴大營業透過劉翠美來找伊加入（見偵字第二○七六號卷第四七頁）、劉
      翠美說乙○○要擴大托兒所，連鎖經營，還要成立圖書公司，因時間急迫，尚
      未見到被告及熊繼芬，即匯四十萬元至被告帳戶，另向劉借其夫支票十萬元支
      付，後來簽股東合約書見到被告二人，被告表示大家合資，被告說的跟劉翠美
      說的一樣，說要成立連鎖店及圖書公司，因資金不夠大家各出部分錢，後來因
      公證人說未看到實際出資證據，又說合夥要在契約上寫清楚，故公證不成，被
      告說公證太麻煩，故第二天找律師公證等語明確（見偵續字第二九號卷第一五
      八頁），於本院審理再陳：被告是說要擴展托兒所（連鎖），而且說以後要弄
      一個圖書公司，伊就把五十萬元匯過去，當初投資的目的是為了拓展托兒所，
      是因為劉翠美告知下托兒所要集資，伊才參加的，當時並沒有想那麼多，所有
      的契約都是印好的等語（見本院九十三年二月十九日審判筆錄），經核與證人
      劉翠美於偵查中證稱：乙○○去外國回來，熊繼芬表示她營業到一個瓶頸，她
      要擴大經營，她想要以表現托兒所為示範中心，以吸引別人來買她們教材，他
      們把樓下遠景講得很好，伊就拉了二個人進來，一個是伊好朋友，一個也是家
      長，熊繼芬說初期要二百五十萬元整修就夠了（見偵字第二○七六號卷第一一
      ○頁）、被告與熊繼芬希望伊介紹人加入一起合夥，故伊向告訴人二人介紹，
      由被告與熊繼芬自己和他們談、被告與熊繼芬對伊說的與甲○○說的差不多，
      伊原來投資樓上安親班，後來被告與熊繼芬說想拓展托兒所去找據點，成立文
      化事業，因她器材老舊，而要更新，研發器材，可讓其他托兒所來買，但需要
      資金，要伊找一些人來參與，伊找鍾，她們自己去找甲○○，後來要伊去跟告
      訴人甲○○說等語（見偵續字第二九號卷第一○二頁、一八九），於原審中證
      稱：被告與熊繼芬說是合夥共同經營，當時表現托兒所財務狀況，被告與熊繼
      芬說非常好，很有發展性。當時被告說要開分校，原來的托兒所和新的分校就
      是大家的，是被告主動找伊找別人加入的，她說需要二百五十萬元來合夥運轉
      托兒所，如設立分校、作教材，該二百五十萬元就是供作該用途等情節（見原
      審卷第八六頁至八八頁、九四頁、九五頁），互稽一致，且告訴人甲○○之妻
      賴瑛瑛於八十八年五月二十五日郵寄五十萬元之郵政匯票予被告，告訴人鍾梅
      芳則分別於八十八年五月二十日及二十四日各匯款十萬、十萬、三十萬元（後
      二筆均二十四日所匯），共計五十萬元至被告前述華信銀行帳戶內。嗣被告與
      告訴人甲○○於八十八年六月七日至華銀南京東路分行共同開設須同時蓋用被
      告、台北市私立表現托兒所及甲○○之印章方能提領之帳戶（戶名：乙○○，
      帳號：000000000000號），而被告取得上開款項後供作私用，並
      未存入與告訴人甲○○共同開立之華銀南京東路分行帳戶內，該帳戶除開戶當
      日存入五百元外，未有其他款項存入。嗣被告於取得告訴人等給付之股款後，
      未幾即於八十八年十一月間擅將表現托兒所（含內部所有設備）以五十萬元頂
      讓予劉以理，劉以理將之改名辰星托兒所。被告旋與表現托兒所設址處之房東
      劉黛慧終止租賃契約，並由劉以理於八十八年十二月二十九日向劉黛慧承租上
      址。迨八十八年十二月三十一日被告即結束表現托兒所之營業等情，亦據被告
      坦承不諱在卷無訛（見偵續字第二九號卷第一六一頁、一六三頁、原審卷第二
      ○頁、六一頁、六二頁），並經證人劉以理、劉黛慧述明屬實（見偵續字第二
      九號卷第二七三頁、二七四頁、原審卷第二○四頁），復有表現托兒所股東合
      約書一份、告訴人鍾梅芳帳戶之匯款回條影本三張、台北市政府社會局八十九
      年四月二十五日北市社五字第八九二二九三四○○號函、華信商業銀行八十九
      年四月二十九日（八九）北作字第○○三五號函附乙○○帳戶往來明細一份、
      告訴人甲○○所提之郵政匯票、郵政國內匯款執據各一份影本、華銀南京東路
      分行八十九年十一月二十一日華京東存字第五二三號函及九十二年十月二十八
      日九十二華京東存字第六七七號函檢附被告前開加蓋表現托兒所及甲○○印章
      之帳戶開戶日期、交易明細及印鑑卡各一份、華銀南京東路分行活期儲蓄存款
      存摺影本及租賃契約書各一份在卷可稽（見偵字第二○七六號卷第八至十三頁
      、第九一頁、第一一五至一一八頁、第一三七頁至一四三頁、、偵續字第二九
      號卷第七四頁、第一一六至一一八頁、一三七頁至一三八頁、二六一頁至二六
      六頁、原審卷第二三八頁），足見被告確曾以擴大經營募股集資為名，委請不
      知情之劉翠美找尋投資人，而告訴人鍾梅芳因誤信劉翠美及被告所言，告訴人
      甲○○亦誤信被告偽稱表現托兒所經營良善，且有擴大經營之計劃而加入投資
      之事實，分別給付被告五十萬元供做投資之股款，被告嗣與告訴人甲○○同至
      華銀南京東路分行開設共同提領之帳戶，以資取信後，實則將告訴人等給付之
      股款供作私用，並未將告訴人二人所交付之金額存入前開華銀南京東路分行之
      共同帳戶內，亦未用於表現托兒所之經營。嗣更於八十八年十一月間擅將表現
      托兒所以五十萬元價格頂讓予劉以理，並於八十八年十二月三十一日停止表現
      托兒所之營業，致告訴人等受有財物之損失。從而告訴人指訴，被告施用詐術
      ，偽稱托兒所集資擴大經營為由誘使其等參加投資，實欲令參加者入其騙局，
      以遂其詐取金錢之目的，應非子虛。
（二）又原表現托兒所一直以來為被告一人獨資經營，被告嗣後邀集股東募資擴大經
      營，約定表現托兒所股本為二百五十萬元，每股五十萬元，由被告認購二股，
      告訴人甲○○、鍾梅芳及乙○○之胞妹熊繼芬各認購一股，告訴人二人均已依
      約給付一股五十萬元之股款，而被告及熊繼芬二人均未實際提出股款等情，亦
      據被告自承在卷（見偵續字第二九號卷第一五八頁、一六○頁、原審卷第二四
      七頁、二五三頁、二五四頁）。被告雖於原審及本院準備程序中供稱：其出資
      部分，有既有學校之資產，故而無庸提出現金一百萬元等語（見原審卷第二五
      四頁、本院九十三年二月九日準備程序筆錄），然縱認被告係以其現有資產出
      資，亦應提供原表現托兒所資產負債表等資產價值之資料，以供加入之股東查
      核托兒所之實際價值及審認被告之出資，惟依被告於偵查中所供：「（有何二
      百五十萬元資本？）無形、有形資產，像商譽、形象，我認為它有二百五十萬
      元價值，還有教材、教育方法、學生都是我的資產」等語（見偵續字第二九號
      卷第一五九頁反面），參諸被告嗣於八十八年十一月間即以五十萬元之價格將
      原表現托兒所頂讓予劉以理經營，而該五十萬元之價格係經被告提出財產清單
      估算所得等情，亦經證人劉以理於原審中證述屬實（見原審卷第二七四頁），
      可見表現托兒所實際之價值，顯未如被告於集資時對外所陳有二百五十萬元之
      價值，否則被告豈肯以其實際價值五分之一之低價將之頂讓給劉以理？另就股
      東熊繼芬認股出資部分，被告於偵查中供稱：「（為何熊繼芬也分五十萬元股
      份？）因我很感謝她在我不在國內時幫我忙」、「（她出資多少？）她給她給
      我一部分錢，我贈與她一部分」、她給家裡用的沒有總數字，贈與部分伊沒有
      去算，就是一部分（見偵續字第二九號卷第一六○頁、一六一頁），於原審中
      供稱：「（她有無拿出錢？）沒有一次拿五十萬，我一半感謝她幫我家裡的忙
      ，所以我半買半送，她有出資，但詳細數字我不清楚，我是以她之前每個月幫
      我照顧父母，及支付家用來扣，至於詳細數目因我們是姐妹沒算那麼清楚」、
      沒有由薪資扣抵股款等語（見原審卷第二四七頁、二四八頁），於本院審理供
      稱：伊跟其妹熊繼芬確有出錢，伊的部分有學校的資產，熊繼芬的部分也有出
      資，只是她並沒有一次拿出那麼多，且之前出國其妹幫伊照顧家裏，花費都是
      她支出，雖然她並沒有付五十萬元，但這是伊一部分贈與給她（見本院九十三
      年二月九日準備程序筆錄），而於另案民事案件審理時供稱：（出資）她第一
      次給伊，約是合夥領薪水時給的，是以現金給的，伊妹妹幾乎是每個月領薪水
      後拿現金給伊等語（見該民事案件審理筆錄附於偵續字第二九號卷第一七九頁
      ），就熊繼芬股款繳納之供述，前後已有不一，則熊繼芬是否確有出資，已足
      令人生疑。再者，證人即偵查中共同被告熊繼芬於偵查中亦供承：伊實際上並
      未支付資金，因家裡家用都是伊在付，算起來每月一萬元，約有二十萬元，該
      費用應是被告出的，故她說此部分伊不用付，另三十萬元她也沒叫伊要馬上付
      ，有說由薪水扣，但尚未開始付等語（見偵續字第二九號卷第一九○頁至一九
      二頁），可見被告對外招募投資人入股集資，卻浮誇托兒所之實際價值，使投
      資人無從估計投資風險，且明知熊繼芬自始均未全額提出股款，卻仍於股東合
      約書內記載熊繼芬認有一股股權，使告訴人等誤認熊繼芬亦有出資，是被告前
      開所為，難謂無施用詐術之嫌。
（三）另證人即為表現托兒所製作損益表之蔡富美雖於偵查中結證稱：伊係依熊繼芬
      傳真之相關會計資料製作表現托兒所之損益表等語，且依熊繼芬傳真之資料表
      現托兒所八十八年一月一日至同年七月三十一日止，扣除一切之薪資、租金等
      支出後，尚有十五萬一千一百十五元之淨收入等情，並有該損益表附卷為證（
      見偵續字第二九號卷第一○三頁、七八頁至八五頁），然表現托兒所八十八年
      一月至七月間總計結餘僅有十五萬元左右，平均而言每月盈餘約僅二萬餘元，
      就一般幼兒學齡前教育機構之經營情形而言，難謂屬經營良善，前景可期之狀
      況，且細查表現托兒所於八十八年一月至七月之各月損益情形可知，除於八十
      八年一月間及三月間尚有盈餘外，於同年二月、四月、五月、六月至七月份，
      該托兒所之營運均呈現虧損現象，核與前揭證人劉翠美證稱：托兒所營業到一
      個瓶頸，被告想要擴大經營等語（見偵字第二○七六號卷第一一○頁）；證人
      劉黛慧於原審中證稱：被告八十八年十二月二十九日終止租約前三、四個月有
      遲付租金之情形，遲付租金前好像是八十八年一月間有以經濟不好財務吃緊為
      由要求調降租金等語（見原審卷第二○五頁、二○六頁）及證人蕭蓓琪、洪妃
      容分別於偵查及原審中證稱：被告於八十八年十一月間以經營有困難要求減薪
      等情節（見偵續字第二九號卷第二五五頁、原審卷第二○八頁），互核一致，
      可見被告於八十八年上半年已有財務困難之情形。表現托兒所營運既不盡理想
      而至第二季起每月均有虧損，亦未如被告向告訴人等及劉翠美所稱托兒所很賺
      錢，甚至擴大經營開設分校之能力，被告仍假藉表現托兒所募股集資擴大經營
      為名，誘使投資人誤以為該托兒所前景可期，值得投資，而為財物交付，則被
      告藉此詐財之目的實已昭然。
（四）被告雖以其乃出售其原有表現托兒所之股權，並非另與告訴人合資，故告訴人
      投資之款項為其個人所有，與托兒所無關云云為由置辯：惟查，觀之被告與告
      訴人等簽立之表現托兒所認股股東契約書（見偵續字第二九號卷第一二七頁至
      一三三頁），其名為股東合約書，且內載組織理念為「本表現托兒所為幼兒學
      齡前教育機構，為迎接二十一世紀展現經營團隊之新風貌，因此招募有志股東
      成立托育事業為宗旨」，更於第貳條第一項約定，表現托兒所股本合計新台幣
      貳佰伍拾萬元，第三項約定：「繳款方式：各新股東應在八十八年五月二十五
      日先行繳納股金至原股東乙○○小姐於華信銀行之戶頭並於八十八年五月二十
      四日簽約完成否則自動放棄所有權益」，並第陸條財務管理部分第一項約定：
      「申請立案通過，立即以本托兒所名義開立甲、乙存款帳戶，印鑑及存簿（含
      支票）由執行股東及監察股東共同分開保管之」，可見被告當初應係以表現托
      兒所對外募集各股東合資，否則又何需於該合約書組織理念欄內明確記載「招
      募有志股東成立托育事業」等字樣，更約定另立以托兒所名義開立之帳戶共同
      保管募得之資金！果告訴人等僅係認購被告原有表現托兒所之股權，則何以未
      見契約書內就被告讓購股權部分及告訴人等加入原有表現托兒所之權義部分為
      任何之約定？再者，告訴人甲○○於八十八年六月七日偕同被告至華銀南京東
      路分行開設前述雙方合夥後表現托兒所之共同帳戶，該帳戶雖以被告名義開設
      ，惟如欲提領該帳戶之存款，除須蓋用被告留存印鑑外，尚須同時蓋用告訴人
      甲○○及台北市私立表現托兒所之印鑑始得提領，此有該帳戶開戶資料及留存
      印鑑卡附卷足參（見附於原審卷第二三八頁後），參諸被告於偵查中所稱：該
      帳戶是告訴人等要伊去開，因他們認為以後資金要統一運作等語（見偵續字第
      二九號卷第一六一頁），苟若被告所稱告訴人等係向其認購其原有股權，取得
      股款為其個人資金本得供作私用云云，則被告豈有配合告訴人另行開設該共同
      帳戶，而將告訴人等依約繳付取得之個人資金，統一供作托兒所運作使用之理
      ？凡此，均與常理不符，況被告於另案告訴人等請求損害賠償之民事案件審理
      時亦自承：（出資）她第一次給伊，約是合夥領薪水時給的，是以現金給的，
      伊妹妹幾乎是每個月領薪水後拿現金給伊等語明確（見該民事案件審理筆錄附
      於偵續字第二九號卷第一七九頁），故被告與告訴人等之經營關係應屬合資，
      並非認購被告原有股權至明。是其前揭所辯，尚非可採。又被告雖另辯稱：雖
      與告訴人二人於八十八年五月二十四日簽訂表現托兒所股東合約書，惟該合約
      至八十八年八月一日才生效，在八月一日前由被告自擔表現托兒所之盈、虧云
      云，然姑且不論被告與告訴人等簽立之股東合約書內並未就合約生效日另為約
      定，按依經驗法則，渠等之合資關係本應自合約書簽約日即生效，被告於取得
      告訴人等支付之股金後即將之供作私用，未用於托兒所之營運使用，則上開股
      款既非用於經營使用，何來盈、虧自負之理！被告所辯，顯係飾詞卸責之詞，
      委無可採。
（五）再者，就表現托兒所於集資後之資金流向，被告於偵查中雖供稱：伊確定從八
      十八年他們認購股份後，進帳都是托兒所，之所以不進華銀，是因那是共同帳
      戶，需大家一起提領，但他們不處理，故都入一銀帳戶等語，嗣經檢察官詢及
      八十八年一月至八月間一銀為何無進帳只有結餘九百六十九元時，被告則供稱
      那時是其妹熊繼芬在負責，伊中間出國一段時間，來來去去等語，再經檢察官
      問及托兒所的錢何在時，被告則沈默不語（均見偵續字第二九號卷第一六二頁
      、一六三頁），是表現托兒所集資後之進帳資金流向，顯足令人生疑，況且被
      告於八十八年二月十日回國後即未離境，迄至同年六月二十九日始搭機離境，
      並於同年八月八日再搭機入境，可見被告於八十八年二月至六月間一直待在國
      內並未出國，此有被告入出境查詢結果明細表一紙附卷可稽（見偵續字第二九
      號卷第二○二頁），是被告辯稱該段時間伊不在國內，事情均是其妹熊繼芬在
      負責云云，亦與真實不符，尚非可採。
（六）關於表現托兒所結束營業乙節，依證人蕭蓓琪於偵查中證稱：伊自八十七年畢
      業後就一直在那工作，直到八十八年十一月三十日前伊都不知學校發生何事，
      但十一月三十日前有提到減薪，惟在此之前，只有一位家長把學生接走沒再唸
      ，但無其他異常情形，學生還有二十幾人，不曾聽過表現托兒所非法吸金之流
      言，之前托兒所都好好的沒有異常等語（見偵續字第二九號卷第二五五頁、二
      五六頁），參諸證人劉黛慧於偵查中所證：被告解約前一、二個月就跟伊說她
      要跟伊解約，找別人頂，她說財務緊或她太忙，是她自己找後手接她幼稚園，
      把設備、教材讓給後手。被告通知伊跟劉以理見面，他們之前可能先談過幼稚
      園頂讓之事，再找伊談，是八十八年十二月初的事，伊收他八萬五千元，租金
      調為九萬元，可能是八十九年一月開始等語（見偵續字第二九號卷第二五四頁
      ），可見被告於八十八年十月、十一月間即有將托兒所停止營業之意，顯非受
      流言影嚮，致學生驟減，乃結束營業，是被告辯稱：因洪妃容散布謠言，於其
      離職後，陸續有家長要求退費，故托兒所才倒的云云（見偵續字第二九號卷第
      二三四頁），顯與事實不符，非可採信。至告訴人等自與被告簽訂上開契約後
      ，除初期召開之二次股東會，告訴人有出席外，餘就表現托兒所八十八年八月
      十七日起至結束營業時之各次會議，均未出席，惟表現托兒所原既為被告所獨
      資經營，且此次集資之目的主要係針對擴大經營之業務，縱使告訴人二人自八
      十八年八月起未再參加股東會議，當不致因此無法確定營運方針，致失商機，
      終致結束營業，況於八十八年五月二十四日當天，既已選任被告擔任表現托兒
      所主任（見偵續字第二九號卷第一三五頁），負責托兒所業務營運事宜，故就
      常規業務之進行，應無不能確定營運方式之情形，是被告辯稱：因告訴人拒不
      參加股東會，無法確定營運方針，致失商機，終致表現托兒所結束營業云云，
      亦非可信。而被告雖以證人劉翠美因表現托育中心投資失利事宜，乃挾怨報復
      ，指摘證人劉翠美證言之可信度，惟證人劉翠美於投資表現托育中心失利後，
      因受股東及被告之責怪，自願放棄所有投資無償贈與給樓下之表現托兒所，此
      經證人劉翠美於原審中陳明，並有切結書一紙附卷足考（見原審卷第八九頁、
      一一四頁），故苟證人劉翠美確有對其投資失利乙事對被告心生怨隙，則又豈
      願白白放棄既有投資之權利？況被告亦無法舉證證明證人劉翠美之證言有何不
      可憑信之情形，是其所指，尚不足採。併此敘明。
（七）綜上所述，被告乙○○右開犯行，罪證已臻明確，應依法論科。
三、核被告所為係犯刑法第三百三十九條第一項之詐欺取財罪。被告一詐欺行為，侵
    害二法益，觸犯二罪名，為想像競合犯，應從一重依詐欺取財罪處斷。原審未予
    詳查，遽以告訴人甲○○、鍾梅芳二人係讓購被告熊桂芳之原有股權，且因告訴
    人拒不參加股東會議，無法確定營運方針，致失商機乃使托兒所結束營業，無法
    遽認被告乙○○有何不法所有之詐欺取財意圖，以不能證明被告犯罪而為被告乙
    ○○無罪之諭知，尚有未洽，檢察官據此指摘原判決不當，為有理由，應由本院
    將原判決撤銷改判，並審酌被告乙○○犯罪之動機、所用之手段、詐取金額所生
    危害程度及犯罪後否認犯罪等一切情狀，判處如主文第二項所示之刑，以資懲戒
    。又刑法第四十一條已於九十年一月十日修正公佈施行，於同年月十二日生效，
    將得易科罰之範圍擴及於犯最重本刑五年以下有期徒刑之罪，而受六個月以下有
    期徒刑之宣告者，被告乙○○行為後法律已有變更，比較修正前後之法律，以修
    正後之新法為對被告有利，應依刑法第二條第一項前段之規定，適用修正後之新
    法諭知其易科罰金折算標準。
據上論斷，應依刑事訴訟法第三百六十九條第一項前段、第三百六十四條、第二百九
十九條第一項前段，刑法第二條第一項前段、第三百三十九條第一項、第五十五條、
第四十一條第一項前段，罰金罰鍰提高標準條例第一條、第二條，判決如主文。
本案經檢察官蔡薰慧到庭執行職務。
中　　　華　　　民　　　國　　九十三　　年　　　二　　　月　　二十七　　日
                              臺灣高等法院刑事第四庭
                                  審判長法  官  蔡  永  昌
                                        法  官  蔡　國　在
                                        法  官  李  英  豪
右正本證明與原本無異。
不得上訴。
                                        書記官   鄭  信  昱
中　　　華　　　民　　　國　　九十三　　年　　　三　　　月　　　一　　　日
附錄：本案論罪科刑法條全文
中華民國刑法第三百三十九條
(普通詐欺罪)
意圖為自己或第三人不法之所有，以詐術使人將本人或第三人之物交付者
，處五年以下有期徒刑、拘役或科或併科一千元以下罰金。
以前項方法得財產上不法之利益或使第三人得之者，亦同。
前二項之未遂犯罰之。
